臺灣高雄地方法院民事判決
111年度簡上字第27號
上  訴  人  曾若荷    
被  上訴人  鳳凰鼎榭大廈管理委員會

法定代理人  陳文萍  
上列當事人間請求給付管理費事件，上訴人對於民國110年12月6
日本院高雄簡易庭110年度雄簡字第1388號第一審判決提起上訴
，經本院於111年9月6日言辯論終結，判決如下：
      主      文
上訴駁回。
第二審訴訟費用由上訴人負擔。
      事實與理由
甲、程序事項
　一、按法定代理人之代理權消滅者，訴訟程序在有法定代理人
      承受其訴訟以前當然停止。又承受訴訟人，於得為承受時
      ，應即為承受之聲明。再當事人不聲明承受訴訟時，法院
      亦得依職權，以裁定命其續行訴訟（民事訴訟法第170條
      、第175條第1項、第178條規定參照）。
　二、查被上訴人原由陳國顯擔任鳯凰鼎榭大廈管理負責人，其
      後於民國111年4月23日經由區分所有權人會議決議，成立
      管委會並選任陳文萍為主任委員，本院遂依前開規定，於
      111年8月22日裁定由鳯凰鼎榭大廈管理委員會主任委員陳
      文萍為承受訴訟人，續行本件訴訟，有前開裁定在卷為憑
      （見本院111年度簡上字第27號卷<下稱院卷>第165頁），
      故本件應由陳文萍為被上訴人之法定代理人，並續行訴訟
      ，先予敘明。
乙、實體事項
　一、被上訴人主張：上訴人為位在鳯凰鼎榭大廈即門牌號碼高
      雄市○○區○○街00號1、2樓建物之區分所有權人，依106年9
      月17日第1屆第1次區分所有權人會議決議，每層樓管理費
      每月新臺幣（下同）5,000元、車位清潔費每月500元，並
      採半年繳之方式收款；而上訴人所有前開1、2樓房屋合併
      計算，每月應繳納管理費5,500元、車位清潔費500元，每
      月應繳納6,000元。詎上訴人自109年10月起迄今，均未繳
      納，故請求上訴人繳納自109年10月起至110年3月止，共6
      個月，每月管理費金額4,000元，合計36,000元，及預為
      請求自110年4月起至上訴人喪失區分所有權人身分之日止
      ，每月管理費6,000元。爰依鳯凰鼎榭大廈區分所有權人
      會議決議，及公寓大廈管理條例規定，提起本件訴訟。並
      聲明：㈠上訴人應給付被上訴人36,000元，及自起訴狀繕
      本送達翌日起至清償日止，按週年利率百分之五計算之利
      息；㈡上訴人自110年4月起至喪失區分所有權人身分之日
      止，按月給付6,000元；㈢願供擔保，請准宣告假執行。
　二、上訴人則以：其為低樓層1、2樓住戶，且2樓出入口遭封
      閉無法進出，故無使用大廈電梯進出之可能性，因此鳳凰
      鼎榭大廈設置之發電機、第四台、水塔、電梯、消防設備
      （下稱公共施備）之使用、保養均與其無關；況一般店面
      的管理費都是減半收費，上訴人使用公共施備的比例較其
      他樓層住戶使用比例而言甚低，被上訴人要求其繳納同額
      管理費顯不公平；況雙方當初協議之內容係考量上訴人的
      狀況，調降管理費金額至每月4,000元，雙方並無未履行
      優惠待遇條件取消變回原價之約定等語置辯。並聲明：被
      上訴人之訴駁回。
　三、原審判決判決上訴人部分敗訴，上訴人就其敗訴部分，提
      起上訴，除仍為前揭抗辯外，另主張：其未收到召開第1
      次區分所有權人會議開會通知，亦不知是否確有召開該次
      會議或由住戶自立，逕自作成決議，該決議適法性顯有疑
      慮等語，並聲明：原判決不利上訴人部分廢棄。被上訴人
      則聲明：上訴駁回。
　四、兩造不爭執事項　　
　　㈠鳳凰鼎榭大廈之區分所有權人共6人，上訴人為鳳凰鼎榭大
      廈之區分所有權人，且為該大廈1樓、2樓之所有權人，在
      該大廈地下1樓有一停車位。
　　㈡上訴人自109年10月起至110年11月止，均未按月繳納每月
      之管理費（含車位清潔費）。
　　㈢鳳凰鼎榭大廈於106年9月17日第1次區分所有權人會議，決
      議管理費為5,000元，停車清潔費為500元。上訴人所在1
      、2樓維持繳納每月管理費5,500元（不含停車清潔費500
      元）。
　　㈣鳳凰鼎榭大廈管理負責人於107年6月間，與上訴人協議按
      月繳納管理費4,000元（含車位清潔費），上訴人自107 
      年6月至109年6月之管理費均繳納4,000元。（但被上訴人
      主張協議附有按月繳納才有管理費為4,000元之優惠，未
      按月繳納則回復至管理費6,000元；上訴人否認協議附帶
      此項條件）。
　　㈤被上訴人有以高雄ＯＯ郵局71號存證信函向上訴人催告繳納
      管理費。
　六、本院之判斷
　　㈠上訴人有無繳納鳯凰鼎榭大廈管理費之義務？
　　1.查上訴人為鳯凰鼎榭大廈區分所有權人，該大廈因住戶數
      僅6戶，106年9月17日第1屆第1次區分所有權人會議（下
      稱系爭會議）決議，每層樓每月管理費5,000、車位清潔
      費500元，上訴人所在1、2樓，每月管理費5,500元，加上
      停車清潔費每月500元，合計6,000元等情，有106年9月17
      日第1屆第1次區分所有權人會議開會通知單、會議記錄、
      會議簽到簿在卷可查（見院卷第59頁；本院110年度雄簡
      字第1388號卷<下稱原審卷>第21-23頁）；且為兩造所不
      爭執（見兩造不爭執事項㈢），是以上訴人既為鳯凰鼎榭
      大廈區分所有權人，且依系爭會議決議內容，上訴人自負
      有繳納每月管理費6,000元之義務甚明。
　　2.上訴人辯稱：其未收到系爭會議開會通知，該次會議是否
      有決議亦有疑慮等語，查公寓大廈管理委員會為人的組織
      體，區分所有權人會議為其最高意思機關，在區分所有權
      人未訴請法院撤銷區分所有權人會議決議之前，該決議仍
      屬有效（最高法院92年台上字第2517號判決意旨參照）；
      是以本件上訴人既未舉證證明系爭會議召集程序及決議方
      法，有何違反法令或章程，亦未依法訴請法院撤銷，自難
      認系爭會議所為決議不生效力。基此上訴人前開辯詞，不
      予採認。
　　3.上訴人又辯稱：其未使用鳯凰鼎榭大廈公共施備，要求其
      繳納與其他住戶同額管理費，顯不公平；又一般大樓店面
      ，管理費都減半收取等語，然被上訴人對鳯凰鼎榭大廈共
      有、共用部分固負有修繕、管理及維護之責（公寓大廈管
      理條例第10條第1項、第34條第1項規定參照），但被上訴
      人並非以向上訴人或其他區分所有權人收取管理費作為其
      負責修繕、管理及維護之代價，或以之為報償，兩者間並
      不具有對價關係之存在，上訴人自不得以其未使用鳯凰鼎
      榭大廈公共施備為由，拒絕繳納管理費或自行決定將管理
      費減半繳納。
　　㈡上訴人自109年10月起迄今，每月應繳納管理費之金額為何
      ？　
　　1.查107年6月間，被上訴人與上訴人協議，上訴人按月繳納
      管理費4,000元（含車位清潔費)，其後上訴人均有依約繳
      納，直至109年10月起迄今，均未繳納管理費乙事，為兩
      造所不爭執（見院卷第177頁）；而上訴人應繳納之管理
      費金額，每月為6,000元等情，業已說明如前；基此，上
      訴人應繳納自109年10月起至110年11月止（14個月），每
      月6,000元，合計8,4000元之管理費無訛。
　　2.上訴人再抗辯：其與被上訴人並未約定，若未按時繳納每
      月管理費4,000元，管理費金額回復至6,000元之條件，且
      管理負責人配偶Ｏ夫人、財務委員Ｏ先生有同意繳4,000元
      等語；然調整上訴人應繳管理費金額乙事，應由鳯凰鼎榭
      大廈區分所有權人會議決議，不論管理負責人配偶Ｏ夫人
      、財務委員Ｏ先生均無權限同意上訴人每月應繳管理費金
      額；又上訴人就兩造未約定，若未按月繳納管理費4,000
      元，則管理費金額回復為6,000元乙節，亦未舉證以實其
      說明，是以上訴人前開辯詞，尚難採認。
　七、綜上所述，被上訴人依鳯凰鼎榭大廈區分所有權人會議決
      議、公寓大廈管理條例第21條之規定，請求上訴人給付自
      109年10月起至110年11月止之管理費，合計8,4000元，及
      其中36,000元，自起訴狀繕本送達翌日即110年7月20日（
      110年7月9日寄存，經過10日發生效力；見原審卷第69頁
      ）起至清償日止，按週年利率百分之五計算之利息，為有
      理由，自應予准許；被上訴人逾此範圍之請求，應予駁回
      。基此，原審判決就上開准許部分，併依職權為假執行之
      宣告，另就超過前開准許範圍部分，一併駁回假執行之聲
      請，其認事用法並無違誤，應予維持，上訴意旨摘原判決
      不當，請求廢棄改判，為無理由，應予駁回。
　八、本件事證已臻明確，兩造其餘攻擊防禦方法及舉證，經核
      於判決之基礎及結果均無影響，無庸一一論列，附此敘明
      。
　九、據上論結，本件上訴為無理由，爰依民事訴訟法第436條
      之1第3項、第463條、第449條第1項、第78條，判決如主
      文。
中　　華　　民　　國　　111 　年　　9 　　月　　27　　日
                民事第五庭審判長 法　官　 秦慧君
                                 法　官　 王耀霆
                                 法　官　 賴寶合
以上正本係照原本作成。
本判決不得上訴。
中　　華　　民　　國　　111 　年　　9 　　月　　27　　日
                                 書記官　王珮樺